臺灣高雄地方法院刑事判決
111年度審金訴字第324號
公  訴  人  臺灣高雄地方檢察署檢察官
被      告  潘秀枝



上列被告因洗錢防制法等案件，經檢察官提起公訴（111年度偵
字第4303號），因被告於準備程序進行中，就被訴事實為有罪之
陳述，經受命法官告知簡式審判程序之旨，並聽取被告與公訴人
之意見後，由本院合議庭裁定由受命法官獨任依簡式審判程序審
理，判決如下：
    主  文
潘秀枝共同犯洗錢防制法第十四條第一項之一般洗錢罪，處有期
徒刑陸月，併科罰金新臺幣拾萬元，罰金如易服勞役，以新臺幣
壹仟元折算壹日。
    事  實
一、潘秀枝於民國110年7月間，加入真實姓名年籍不詳、臉書暱
    稱「李約翰」之詐騙集團，並向友人曾文正之妹即不知情之
    曾世瑩(涉犯詐欺、洗錢部分，經檢察官另為不起訴處分)借
    用其所有中國信託銀行五甲分行帳號000-000000000000號帳
    戶(下稱中國信託銀行帳戶)、華南銀行帳戶供「李約翰」使
    用，並與「李約翰」共同意圖為自己不法之所有，基於詐欺
    取財（無積極證據可證明已達3人以上共同犯罪），及掩飾
    、隱匿詐欺所得、去向而洗錢之犯意聯絡，先由不詳之詐騙
    集團成員於如附表一所示時間，對林佳錚施以如附表一所示
    詐術，致林佳錚陷於錯誤，分別於如附表一所示匯款時間、
    匯款如附表一所示金額至中國信託銀行帳戶後，「李約翰」
    即通知潘秀枝上開款項已匯入中國信託銀行帳戶，潘秀枝再
    聯繫曾世瑩分別於如附表二所示時間提領或轉匯後再提領款
    項後，將款項交與潘秀枝，潘秀枝再依「李約翰」指示購買
    比特幣並匯入「李約翰」指定之帳戶。嗣林佳錚發覺遭詐騙
    而報警處理，為警循線查悉上情。　　
二、案經林佳錚訴由高雄市政府警察局鼓山分局報告臺灣高雄地
    方檢察署檢察官偵查後起訴。
    理  由
一、程序方面：
    本件被告潘秀枝所犯均係死刑、無期徒刑、最輕本刑為3 年
    以上有期徒刑以外之罪，其於準備程序進行中就被訴事實為
    有罪之陳述，經受命法官告知簡式審判程序之旨，並聽取當
    事人之意見後，本院合議庭認無不得或不宜改依簡式審判程
    序進行之情形，爰依刑事訴訟法第273條之1第1項規定，裁
    定由受命法官獨任進行簡式審判程序。又本件所引屬於審判
    外陳述之傳聞證據，依同法第273條之2規定，不受第159條
    第1項關於傳聞法則規定之限制，依法有證據能力，合先敘
    明。
二、認定犯罪事實所憑之證據及其理由：
    上開犯罪事實，業據被告坦承不諱，核與證人即同案被告曾
    世瑩、證人即告訴人林佳錚、證人曾文正證述相符，並有臉
    書對話紀錄、LINE對話紀錄、告訴人之郵政跨行匯款申請書
    、中國信託銀行帳戶客戶基本資料表、交易明細資料在卷可
    稽，足認被告前揭任意性自白與事實相符，堪予採信。從而
    ，本案事證明確，被告犯行洵堪認定，應依法論科。
三、論罪科刑：
  ㈠法律說明：
    按洗錢防制法所稱之「洗錢」行為，依第2 條之規定，係指
    ：一、意圖掩飾或隱匿特定犯罪所得來源，或使他人逃避刑
    事追訴，而移轉或變更特定犯罪所得；二、掩飾或隱匿特定
    犯罪所得之本質、來源、去向、所在、所有權、處分權或其
    他權益者；三、收受、持有或使用他人之特定犯罪所得。並
    於第14條、第15條規定其罰則，俾防範犯罪行為人藉製造資
    金流動軌跡斷點之手段，去化不法利得與犯罪間之聯結。申
    言之，洗錢防制法之立法目的，在於防範及制止因犯第3條
    所列之特定犯罪而取得或變得之財物或財產上利益及其之孳
    息，藉由包含處置（即將特定犯罪所得直接予以移轉或變更
    ）、分層化（即以迂迴層轉、化整為零之多層化包裝方式，
    掩飾或隱匿特定犯罪所得）及整合（即收受、持有或使用他
    人之特定犯罪所得，使之回流至正常金融體系，而得以合法
    利用享受）等各階段之洗錢行為，使其形式上轉換成為合法
    來源，以掩飾或切斷特定犯罪所得與犯罪之關聯性，而藉以
    逃避追訴、處罰。查本案被告提供中國信託銀行帳戶供「李
    約翰」使用，並依其指示將告訴人遭詐而匯入中國信託銀行
    帳戶之款項用以購買比特幣後再轉匯入其他帳戶，該行為已
    製造金流斷點，使偵查機關難以追查帳戶金流，以達掩飾詐
    欺犯罪所得之本質及去向，自屬洗錢防制法所稱之洗錢行為
    。
  ㈡罪名：
  ⒈核被告所為，係犯刑法第339條第1項之詐欺取財罪、洗錢防
　  制法第14條第1項之一般洗錢罪。
　⒉被告與「李約翰」就上開犯行，有犯意聯絡及行為分擔，應
    論以共同正犯。
　⒊被告利用不知情之同案被告曾世瑩提供中國信託銀行帳戶及
    提領款項之部分，為間接正犯。
　⒋被告以一行為同時觸犯詐欺取財罪及一般洗錢罪，為想像競
    合犯，應依刑法第55條規定，從一重之一般洗錢罪處斷。
　㈢刑之減輕部分：
    犯洗錢防制法第14條、第15條之罪，在偵查或審判中自白者
    ，減輕其刑，洗錢防制法第16條第2項定有明文，查被告就
    本案犯行，於本院審理時坦承不諱，是其本案犯行，應減輕
    其刑。　
  ㈣刑罰裁量：
    爰以行為人之責任為基礎，審酌被告不思憑己力正當賺取財
    物，竟圖謀非法所得，提供中國信託銀行帳戶供「李約翰」
    使用，並依指示將詐得之款項兌換比特幣轉存至不詳帳戶，
    致告訴人蒙受財產損失，所為不僅助長詐欺犯罪之猖獗，危
    害社會治安，亦製造金流斷點，掩飾、隱匿詐欺犯罪不法所
    得去向，提升查緝人員調查之困難，所為實有不該，惟念其
    犯後坦承犯行，態度尚可，復參酌告訴人法益受損情形及被
    告迄今未為任何賠償，兼衡被告教育程度、經濟（涉個人隱
    私，詳卷）、前科素行（詳卷附臺灣高等法院被告前案紀錄
    表）等一切情狀，量處如主文所示之刑，及就罰金部分諭知
    易服勞役之折算標準。
四、沒收部分：
  ㈠按共同犯罪行為人之組織分工及不法所得，未必相同，特別
    是集團性或重大經濟、貪污犯罪，彼此間犯罪所得分配懸殊
    ，其分配較少甚或未受分配之人，如仍應就全部犯罪所得負
    連帶沒收之責，超過其個人所得之剝奪，無異代替其他犯罪
    參與者承擔刑罰，顯失公平。故共同犯罪，其所得之沒收，
    應就各人分得之數為之（最高法院104 年度第13次刑事庭會
    議決議、104 年度台上字第3935號判決意旨參照）。查本案
    被告固與「李約翰」約定可得報酬為所提款項之1成，惟其
    供稱尚未取得報酬，且所領取之款項均已依「李約翰」指示
    購買比特幣後匯入至其他帳戶，卷內復無其他證據證明被告
    就本案已取得報酬，則因無證據證明被告實際上已取得報酬
    ，本件自無從宣告沒收被告之犯罪所得。
　㈡另洗錢防制法第18條第1項前段固規定：「犯第14條之罪，
    其所移轉、變更、掩飾、隱匿、收受、取得、持有、使用之
    財物或財產上利益，沒收之」，但條文並無「不問屬於犯罪
    行為人與否」之要件（絕對義務沒收），當以屬於（按指實
    際管領）犯罪行為人者為限，始應（相對義務）沒收。查本
    案遭被告掩飾、隱匿去向與所在之詐欺所得，被告已依「李
    約翰」指示購買比特幣後匯入至其他帳戶，則本案遭被告掩
    飾、隱匿去向與所在之詐欺所得，已不在被告實際管領之中
    ，自無從依上開規定諭知沒收，附此敘明。
據上論斷，應依刑事訴訟法第273條之1第1項、第284條之1、第2
99條第1項前段，判決如主文。
本案經檢察官蘇聰榮提起公訴，檢察官呂乾坤到庭執行職務。
中　　華　　民　　國　　111 　年　　8 　　月　　16　　日
                  刑事第五庭  法  官    陳銘珠
以上正本證明與原本無異。
如不服本判決應於收受送達後20日內向本院提出上訴書狀，並應
敘述具體理由；如未敘述上訴理由者，應於上訴期間屆滿後20日
內向本院補提理由書（均須按他造當事人之人數附繕本）「切勿
逕送上級法院」。
因疫情而遲誤不變期間，得向法院聲請回復原狀。
中　　華　　民　　國　　111 　年　　8 　　月　　16　　日
                              書記官    沈佳螢
附錄本案論罪科刑法條：
《洗錢防制法第14條》
有第二條各款所列洗錢行為者，處 7 年以下有期徒刑，併科新
臺幣 5 百萬元以下罰金。
前項之未遂犯罰之。
前二項情形，不得科以超過其特定犯罪所定最重本刑之刑。 
《中華民國刑法第339條》
意圖為自己或第三人不法之所有，以詐術使人將本人或第三人之
物交付者，處5年以下有期徒刑、拘役或科或併科50萬元以下罰
金。
以前項方法得財產上不法之利益或使第三人得之者，亦同。
前二項之未遂犯罰之。  
附表一     編號 詐騙方式 匯款時間 匯款地點及方式 匯款金額 (新臺幣)  1 詐欺集團成員於110年8月31日晚間7時46分許，佯裝臉書暱稱「偉王」之人，向告訴人佯稱，其為在聯合國工作之醫生，請告訴人協助提領醫療器材包裹，另佯裝包裹公司人員，向告訴人佯稱包裹未通過海關安全檢查、包裹內有大量美金需繳付所得稅，致告訴人陷於錯誤，於右揭時間，匯款右揭金額至中國信託銀行帳戶。 110年9月3日上午8時37分許 新竹市○區○○○路0號新竹建中郵局，臨櫃匯款 11萬4000元  2  110年9月6日上午9時33分許 新竹市○區○○○路0號新竹建中郵局，臨櫃匯款 30萬元 

附表二    編號 時間 提領或轉匯 金額(新臺幣)  1 110年9月3日下午1時39分許 網路銀行轉帳 1萬4000元(起訴書誤載為10萬元)  2 110年9月3日下午2時23分許 自動櫃員機提領現金 10萬元(起訴書誤載為1萬4000元)  3 110年9月6日上午10時54分許 網路銀行轉帳 5萬元  4 110年9月6日上午10時55分許 網路銀行轉帳 5萬元  5 110年9月6日晚間6時38分許 自動櫃員機提領現金 12萬元  6 110年9月7日上午8時31分許 自動櫃員機提領現金 8萬元